【裁判字號】    89,訴,29
【裁判日期】    890810
【裁判案由】    誣告
【裁判全文】
臺灣臺南地方法院刑事判決                            八十九年度訴字第二九號
    公  訴  人  臺灣台南地方法院檢察署檢察官
    被      告  丁○○
右列被告因誣告案件，經檢察官提起公訴（八十八年度偵字第六四一０號），及台灣
台中地方法院檢察署檢察官移送併辦（八十八年度偵字第二四四八八號），本院判決
如左：
    主  文
丁○○共同連續未指定犯人，而向該管公務員誣告犯罪，處有期徒刑伍月，如易科罰
金以參佰元折算壹日。
    事  實
一、丁○○係宸毅科技有限公司（以下簡稱宸毅公司）負責人，乙○○、丙○○兄妹
    （另案檢察官偵查中）二人則分為宸毅公司之技術部經理及會計，三人明知如附
    表所示編號一、二之支票二紙乃依序分別於民國八十七年九月間及十月間，於丁○○及丙○○在場時，而由乙○○於宸毅公司（設台北縣林口鄉○○路四八巷一
    號二樓）內交由甲○○持以向他人調現，以應宸毅公司資金週轉，嗣甲○○乃持
    上開二紙支票向其大嫂周素珍調借得現金新台幣（下同）十九萬零八百元（扣除
    利息）及七萬二千元（係扣除利息三千元），並分於八十七年九月二十八日由世
    華聯合商業銀行匯入宸毅公司丁○○台中區中小企業銀行林口分行000000
    000000號帳戶及八十七年十一月初某星期日，在台中縣大里市乙○○住處
    將現金交給乙○○，詎丁○○、乙○○及丙○○三人明知上開二紙支票並未遺失
    ，竟基於未指定犯人，而向該管公務員誣告犯罪之概括犯意聯絡，由乙○○授意
    而於八十七年十一月二十日推由丙○○向新竹區中小企業銀行大園分行以附表編
    號一支票；推由丁○○於八十七年十一月三十日向台南區中小企業銀行台南分行
    以附表編號二支票，依序分別於八十七年十一月二十七日、二十九日在宸毅公司
    內遺失為由，辦理掛失止付，未指定犯人而向該管公務員誣告犯罪，致使甲○○
    遭台中市警察局第一分局以涉有侵占、竊盜罪嫌移送偵辦而受有損害。
二、案經台灣台中地方法院檢察署檢察官自動簽分呈請台灣高等法院檢察署核轉台灣
    台南地方法院檢察署檢察官偵查起訴。
    理  由
一、訊據被告丁○○固不否認掛失止付如附表編號一、二之支票，惟矢口否認曾向告
    訴人調現，辯稱上開二紙支票確係在公司遺失，另甲○○曾在其公司工作，並向
    客戶收取貨款，告訴人所匯之二十萬元款項，應是該筆貨款云云。
二、經查：
(一)、右開事實業據甲○○指訴：「二十萬元之支票是在台北林口宸毅公司開口說的，
    當時乙○○、丙○○在場，而由乙○○開口說要調現，七萬五千元及二十一萬支
    票也是乙○○在宸毅公司開說要我幫忙調現，當時乙○○、丁○○在場，而由乙○○開口也說要調現，丁○○當時有說這個錢一定會還。」等語在卷（台灣台中
    地方法院檢察署八十八年度他字第一七七二號卷第三十八頁），另查丙○○亦供
    稱：附表編號一之支票於八十七年十一月二十日跳票後，甲○○有到公司找伊，
    當時是乙○○先打電話過來說，甲○○會拿這張二十萬元支票過來，叫伊去拿現
    金換票，後來乙○○又打電話過來說先等他回來，其前乙○○也有交代說拿現金
    換票要寫和解書等語（台灣台中地方法院檢察署八十八年度偵字第七六五四號卷
    第五十六頁及背面），核與甲○○指稱：二十萬支票跳票後，乙○○有說要還錢
    ，伊有去台北找丙○○，當時是乙○○打電話叫伊去換現金，去時丙○○叫伊將
    票交給他，他私底下要去換現金回來給伊，伊則堅決要以現金換票，他又說假如
    要去換票，雙方要簽一份和解書，因系爭支票已報遺失，已相符合，再者如附表
    編號一之支票困如乙○○於警訊時所供，是其前往南部時，由丙○○交給伊代轉
    交台中縣太平市客戶時，發現支票遺失，則乙○○當不可能答應以現金換回該支
    票，其僅依申報遺失程序處理即可，豈有可能反交代丙○○另行調借現金以換回
    該支票，足見如附表編號一之支票係雙方金錢往來所交付，而非遺失。
(二)、另查，甲○○於如附表編號一、二之支票跳票，因一直未能連絡上乙○○，旋即
    與被告丁○○連絡，並詢其應如何處理，被告亦回稱會叫乙○○處理，郭另再追
    問如附表編號二之支票有沒有再掛失，被告亦回答其並不清楚，是阿海在處理等
    語，此有雙方談話之譯文附卷可稽，是果如如附表編號一、二之支票為被告所竊
    得或拾得，其焉有可能反而打電話給票主要求處理，自曝犯行之理，則甲○○指
    稱如附表編號一、二之支票均係被告與乙○○因金錢往來而交付與伊，應與實情
    相符，被告辯稱如附表編號一、二之支票為不慎遺失，並不可採。
(三)、被告雖另辯稱甲○○之匯款係其自行向客戶精緯公司收取工程款十萬五千元及另
    行向乙○○借款七萬元，而應歸還公司云云。惟查如附表編號一、二之支票係由
    甲○○持之向其大嫂周素珍調現，周素珍亦如數調與，此據證人周素珍證稱：甲○○是在八十七年九月二十七日說他朋友委託他拿一張支票要借款，伊就用自己
    所設於世華銀行五權分行帳號五二五八號簽發一張十九萬零八百元，日期九月二
    十八日的支票交給甲○○，且因支票到期日是十一月二十日，時間五十來天，所
    以有扣下九千二百元之利息，到了十月三十日時甲○○又拿一張七萬五千元票來
    借錢，也是說朋友要借的，伊則簽發一張十月二十九日的票，有扣利息三千元等
    語在卷。再附表編號一、二之支票茍係甲○○竊得或拾得，則該二紙必遭掛失止
    付而無法兌現，衡情甲○○應不可能持之向自己之親人調現，而使其血本無歸，
    益證該等支票係由被告等人持之向甲○○調現，甲○○再轉求於證人周素珍。況
    且被告上開所辯不僅金額總數不合（十萬五千元加七萬元為十七萬五千元，而甲○○所匯之款項則為十九萬零八百元），再其所謂甲○○向乙○○所借之七萬元
    ，更與其所提出之卷附借款單所載預支甲○○三萬元不符，此外被告便未舉任何
    證據以實確有借用七萬元之說，其所辯應為事後卸責之詞，不足採信。
(四)、此外復有如附表編號一、二之支票影本及退票理由單、丙○○向新竹區中小企業
    銀行大園分行；丁○○向台南區中小企業銀行台南分行之遺失票據申報書、掛失
    止付票據提示人資料查報表影本等各一紙附卷可稽，本件事證明確，被告犯行至
    堪認定，應依法論科。
三、核被告所為，係犯刑法第一百七十一條第一項之誣告罪。其與乙○○、丙○○三
    人間有犯意聯絡及行為分擔，應為共同正犯。又被告前後二次申報支票遺失，而
    未指定犯人誣告犯行，時間緊接，犯罪構成要件相同，顯均係基於概括之犯意反
    覆為之，應依連續犯之規定論以一罪並加重其刑。爰審酌被告犯罪之動機、目的
    、手段，犯罪後飾詞否認等一切情狀，量處如主文所示之刑，以資懲儆。
四、被告就如附表編號一之支票申報支票遺失，而未指定犯人誣告犯行，雖未據公訴
    人起訴，惟與起訴部分有連續犯裁判上一罪關係，本院自得併予審理，附此敘明
    。
據上論斷，應依刑事訴訟法第二百九十九條第一項前段，刑法第二十八條、第五十六
條、第一百七十一條第一項、第四十一條，罰金罰鍰提高標準條例第一條前段、第二
條判決如主文。
本案經檢察官蘇聰榮到庭執行職務。
中    華    民    國      八十九      年      八      月          十    日
                                  臺灣臺南地方法院刑事第二庭
                                      法  官      鄧  希  賢
右正本證明與原本無異。
如不服本判決，應於判決送達後十日內向本院提出上訴狀( 應附繕本 )。
                                      書記官      陳  美  蓉
中    華    民    國      八十九      年      八      月          十    日
附表：
┌───┬─────────┬──────┬────────┬──────
│編號  │票號              │金額        │付款人          │發票人
│      │發票日            │(新台幣)    │                │
├───┼─────────┼──────┼────────┼──────
│一    │AA0000000         │二十萬元    │新竹區中小企業銀│馮介呈
│      │八十七年十一月二十│            │行大園分行      │
│      │日                │            │                │
├───┼─────────┼──────┼────────┼──────
│二    │AB0000000         │七萬五千元  │台南區中小企業銀│宸毅公司
│      │八十七年十二月十五│            │行台南分行      │丁○○
│      │日                │            │                │
└───┴─────────┴──────┴────────┴──────
附錄條文：刑法壹佰七十一條第一項
（一）、未指定犯人，而向該管公務員誣告犯罪者，處一年以下有期徒刑、拘役或三
        百元以下罰金。


司法院資訊處製作；財團法人民間司法改革基金會備份。
